臺灣士林地方法院民事判決　九十一年度簡上字第一六號
　　上　　訴　　人
　　即附帶被上訴人　甲○○
　　即 附 帶上訴人　乙○○
右當事人間請求給付借款事件，上訴人對於中華民國九十年十一月二十九日本院士林
簡易庭九十年度士簡字第一四二一號第一審判決提起上訴及被上訴人提起附帶上訴，
本院判決如左：
    主      文
上訴及附帶上訴均駁回。
第二審訴訟費用由上訴人負擔二分之一，餘由被上訴人負擔。
    事      實
甲、上訴部分：
壹、上訴人方面：
一、聲明：原判決上訴人給付超過新台幣（下同）十二萬五千一百零六元部分廢棄；
    廢棄部分駁回被上訴人之訴。
二、陳述：除與原審判決書所載者相同茲予引用外，補稱：
  上訴人自八十七年五月十五日起，連續四個月於每月十五日交付四千元（含本金
    二千元及利息二千元）予被上訴人，即八十七年五月十五日、六月十五日、七月
    十五日、八月十五日，共一萬六千元，惟當時係親自交付，並未要求被上訴人開
    立收據，上訴人於原審已向法官口頭陳述，雖不被採信，然上訴人確曾給付上開
    金額，因此原審判決數額顯有錯誤，應減為十二萬五千一百零六元。
  願撤回上訴。
貳、被上訴人方面：
一、聲明：駁回上訴。
二、陳述：除與原審判決書所載者相同茲予引用外，補稱：
  上訴人所持上訴理由是胡攪蠻纏，其用意在拖延訴訟，妨害判決確定，俾得一些
    資遺費，而逃匿無蹤，使被上訴人無法求償。
  被上訴人已提起附帶上訴，不同意上訴人撤回上訴。
乙、附帶上訴部分：
壹、附帶上訴人方面：
一、聲明：原判決不利附帶上訴人部分廢棄。廢棄部分附帶被上訴人應給付附帶上訴
    人六萬一千九百九十四元及自起訴繕本送達翌日起至清償日止，按週年利率百分
    之五計算之利息。
二、陳述：
  原審利息只計算至八十九年三月十日，自該日起至九十年十月二十五日之利息在
    年息百分之二十之範圍內，原審未計算。
  民法第三百二十三條所規定之抵充，應謂已為給付者，按約定利率計算，並無債
    權人應退還，或債務人得請求返還之規定。
貳、附帶被上訴人方面：
一、聲明：附帶上訴駁回。
二、陳述：未爭執及未提出答辯狀。
    理      由
一、被上訴人即附帶上訴人起訴主張：上訴人即附帶被上訴人於八十七年五月十五日
    向伊借款二十萬元，約定按年息百分之二十四計算，期間為四個月，應於同年九
    月十五日清償，惟屆期竟拒不清償，迭經催討無效，爰依消費借貸之法律關係，
    請求上訴人給付二十萬元及自起訴狀繕本送達翌日起至清償日止，按年息百分之
    五計算之利息。
二、上訴人即附帶被上訴人則以：伊自八十七年五月十五日起，連續四個月於每月十
    五日交付四千元（含本金二千元及利息二千元）予被上訴人，共交付一萬六千元
    ，當時係親交付，並未要求被上訴人開立收據，但伊確曾給付上開金額，因此原
    審判決數額計算顯有錯誤，應減為十二萬五千一百零六元云云置辯。
三、按當事人主張有利於己之事實者，就其事實有舉證之責任，民事訴訟法第二百七
    十七條前段定有明文。查上訴人主張自八十七年五月十五日起，連續四個月於每
    月十五日交付四千元予被上訴人共一萬六千元，未取得收據等情，為有利於上訴
    人之事實，但為被上訴人所否認，上訴人又未能舉證以實其說，自難認其上訴為
    有理由。
四、再按被上訴人提起本件訴訟之訴之聲明為請求上訴人給付二十萬元及起訴狀繕本
    送達翌日即九十年十月二十五日起至清償日止，按年息百之五計算之利息。觀諸
    起訴狀及原審言詞辯論筆錄記載自明。原審將上訴人自八十七年九月六日起至八
    十九年三月十日止多筆清償之金額，因無法確定清償金額內所含本金及利息若干
    ，乃逐筆按照清償日期，抵充對被上訴人債務之利息後，算至八十九年三月十日
    止，上訴人尚欠被上訴人本金十三萬八千零六元，原審遂判決上訴人應給付被上
    訴人十三萬八千零六元，及自九十年十月二十五日起至清償日止按年息百之五計
    算之利息，並無不合。至自八十九年三月十一日起至九十年十月二十四日止，固
    上訴人尚未付息，惟該部分利息既不在上訴人請求之範圍內，本院自不得審理。
    是被上人附帶上訴理由稱：原審未計算部分利息云云，顯有誤解，自不足採。
五、又按債務人對於債權人負有原本及利息數宗債務，其提出之給付不足清償全部債
    務，在不能證明債權人同意先充原本時，不過應依民法第三百二十三條所定順序
    ，先充利息，後充原本而已，本與債務人就其約定超過法定利率限制之利息是否
    任意給付，係屬另一問題，且該條所謂應先抵充之利息，係僅指未超過法定利率
    之利息而言，至超過法定利率限制之利息，則無論在民法或利率管理條例，既均
    規定無請求權，自難謂包含在內，亦不得僅執該條前開規定，遂謂債務人就其約
    定超過法定利率之利息，已為任意給付，最高法院四十一台上字第八Ｏ七號判例
    著有明文。查上訴人所提出之清償金額不足清償全部債務，原審依法先抵充未超
    過法定利率之利息，後充原本，並無不合。是被上訴人附帶上訴理由另稱：原審
    應按原約定利率計算抵充利息云云，實有未合，亦不可採。
六、綜上所述，上訴意旨及附帶上訴意旨均指摘原判決不利於己部分不當，請求廢棄
    改判，均無理由，應予駁回。
七、據上論結，本件上訴及附帶上訴均無理由，依民事訴訟法第四百三十六條之一第
    三項、第四百四十九條第一項、第七十九條但書，判決如主文。
中　　　華　　　民　　　國　　九十一　　年　　　八　　　月　　　七　　　日
                            臺灣士林地方法院民事第三庭
~B審判長法官　李玉卿
~B法　　　官　王本源
~B法　　　官　周明鴻
右為正本係照原本作成。
本判決不得上訴。
中　　　華　　　民　　　國　　九十一　　年　　　八　　　月　　　九　　　日
~B法院書記官　林義傑
